【裁判字號】    98,訴緝,18
【裁判日期】    980422
【裁判案由】    強盜等
【裁判全文】
臺灣彰化地方法院刑事判決              98年度訴緝字第18號
公  訴  人  臺灣彰化地方法院檢察署檢察官
被      告  乙○○
                    （於臺灣彰化看守所羈押中）
指定辯護人  黃淑真律師
上列被告因強盜等案件，經檢察官提起公訴（96年度偵字第7680
號），本院判決如下：
    主  文
乙○○攜帶兇器、毀越安全設備竊盜，累犯，處有期徒刑壹年。
又攜帶兇器、毀越其他安全設備竊盜，累犯，處有期徒刑壹年。
應執行有期徒刑壹年拾月。
    事  實
一、乙○○前於民國（下同）93年間，因竊盜案件，經臺灣臺中
    地方法院以93年度易字第505 號判決判處有期徒刑8 月確定
    ，甫於94年4 月20日縮刑期滿而執行完畢。詎其仍不知悔改
    ，竟基於意圖為自己不法所有之犯意，而分別為以下之竊盜
    犯行：(一)先於96年8 月14日下午2 時許，騎乘其向友人所商
    借之車號LAK —097 號重型機車，前往位於彰化縣線西鄉○
    ○村○○路○ 段120 號趙振登所有之住宅，並隨手撿拾置於
    該處、客觀上足供兇器使用之木棒1 支（未扣案，業已丟棄
    滅失），以上開木棒1 支撬開毀壞該住處之鋁窗後踰越入內
    （無故侵入住宅、毀損部分業據趙振登於警詢中提出告訴）
    ，並在屋內翻箱倒櫃搜尋財物，惟因未能找到值錢財物，遂
    徒手竊取趙振登所有之一字型螺絲起子1 支。其於上開犯行
    得手後，(二)復於同日下午2 時10分許，攜帶上開竊得之客觀
    上足供兇器使用之一字型螺絲起子1 支，經由前揭住宅之走
    道進入甲○○所租賃之隔壁屋內（彰化縣線西鄉○○村○○
    路○ 段122 號），以該一字型螺絲起子擊破該住處之二樓房
    門上方屬於其他安全設備之玻璃窗戶後踰越入前揭房間內（
    毀損、無故侵入住宅部分均未經甲○○提出告訴），竊取甲
    ○○所有之現金新台幣（下同）200 元、10元紀念幣10個及
    20元紀念幣5 個等物，惟其甫得手後正欲離去之際，為甲○
    ○發現，乙○○隨即奪門而出。嗣經路人鄭順福記下車號，
    並由警方調閱監視器後，始於同日下午5 時10分許，在臺中
    縣烏日鄉○○路○段557 號前拘獲乙○○，並扣得上開一字
    型螺絲起子1 支，而獲悉上情。
二、案經彰化縣警察局和美分局報請臺灣彰化地方法院檢察署檢
    察官偵查起訴。
    理  由
壹、證據能力之說明
一、按搜索，經受搜索人出於自願性同意者，得不使用搜索票；
    但執行人員應出示證件，並將其同意之意旨記載於筆錄，此
    有刑事訴訟法第131 條之1 定有明文。查扣案之一字型螺絲
    起子1 支，係經被告乙○○同意搜索所扣得之物，其有彰化
    縣警察局和美分局線西分駐所搜索、扣押筆錄1 份在卷可稽
    ，是上開扣押物係依法定程序合法所扣得，且亦與本案均具
    有關聯性，當有證據能力。
二、按被告以外之人於審判外之言詞或書面陳述，除法律有規定
    者外，不得作為證據；又被告以外之人於審判外之陳述，雖
    不符合同法第159 條之1 至第159 條之4 規定，但經當事人
    於審判程序同意作為證據，法院審酌該言詞陳述或書面陳述
    作成時之情況，認為適當者，亦得為證據。當事人、代理人
    或辯護人於法院調查證據時，知有第159 條第1 項不得為證
    據之情形，而未於言詞辯論終結前聲明異議者，視為有前項
    之同意，刑事訴訟法第159 條第1 項及第159 條之5 分別定
    有明文。經查，本判決下列所引用之證人甲○○、楊政輝、
    鄭順福、趙振登於警詢時之證述，公訴人及被告乙○○暨其
    指定辯護人迄至本院言詞辯論終結前均未聲明異議，本院審
    酌上開證據資料製作時之情況，尚無違法不當及證明力明顯
    過低之瑕疵，亦認為以之作為證據應屬適當，揆諸前開規定
    ，爰依刑事訴訟法第159 條之5 規定，認前揭證據資料均有
    證據能力。
三、本案其餘非供述證據（監視器翻拍照片2 張、現場照片13張
    、診斷證明書1 紙、現場平面圖1 紙、贓物認領保管單1 紙
    、車籍查詢基本資料詳細畫面1 紙），當事人及辯護人均同
    意全部證據之證據能力，本院審酌該等證據作成及取得之程
    式均無違法之處，是後述所引用證據之證據能力均無疑義，
    合先敘明。
貳、認定犯罪之事實及理由
一、上揭犯罪事實，業據被告乙○○迭於警詢、偵訊、本院準備
    程序及審理時坦承不諱，核與證人即被害人甲○○、證人楊
    政輝及證人鄭順福於警詢中之證述及證人即被害人趙振登於
    警詢、偵訊中證述之情節大致相符（見警卷第3 至8 頁及偵
    卷第20、21頁），且有監視器翻拍照片2 張、現場照片13張
    、現場平面圖1 張、贓物認領保管單1 張、車籍查詢基本資
    料詳細畫面1 紙、指認犯罪嫌疑人紀錄表1 紙在卷可稽（見
    警卷第13、16、17、18頁、第21至28頁），且有扣案之一字
    型螺絲起子可資佐證，足見被告之自白與事實相符。本件事
    證明確，被告上開竊盜犯行均堪認定。
二、至公訴意旨認為被告於竊得前揭甲○○所有之現金200 元、
    10元紀念幣10個及20元紀念幣5 個等物得手後，為脫免逮捕
    ，竟以手肘用力靠上並推擠甲○○之身體胸部正面等處，當
    場施以強暴行為，致使甲○○難以抗拒而倒地，並因此受有
    頭暈、左肘挫傷等傷害，係犯刑法第329 條之準強盜罪嫌，
    應依刑法第328 條第1 項規定論處等語。訊據被告堅決否認
    有何對被害人甲○○施以強暴之犯行，並辯稱：當時甲○○
    發現伊竊取財物後，隨即持掃把追打伊，伊內心很緊張，只
    想趕快離開現場，並無故意傷害或推擠被害人甲○○等語。
    經查：
  (一)依刑法第329 條準強盜罪之規定，將竊盜或搶奪之行為人為
    防護贓物、脫免逮捕或湮滅罪證而當場施強暴、脅迫之行為
    ，視為施強暴、脅迫使人不能抗拒而取走財物之強盜行為，
    乃因準強盜罪之取財行為與施強暴、脅迫行為之因果順序，
    雖與強盜罪相反，卻有時空之緊密連接關係，以致竊盜或搶
    奪故意與施強暴、脅迫之故意，並非截然可分，而得以視為
    一複合之單一故意，亦即可認為此等行為人之主觀不法與強
    盜行為人之主觀不法幾無差異；復因取財行為與強暴、脅迫
    行為之因果順序縱使倒置，客觀上對於被害人或第3 人所造
    成財產法益與人身法益之損害卻無二致，而具有得予以相同
    評價之客觀不法。故擬制為強盜行為之準強盜罪構成要件行
    為，雖未如刑法第328 條強盜罪之規定，將實施強暴、脅迫
    所導致被害人或第三人不能抗拒之要件予以明文規定，惟必
    於竊盜或搶奪之際，當場實施之強暴、脅迫行為，已達使人
    難以抗拒之程度，其行為之客觀不法，方與強盜行為之客觀
    不法相當，而得與強盜罪同其法定刑。據此以觀，刑法第32
    9 條之規定，並未有擴大適用於竊盜或搶奪之際，僅屬當場
    虛張聲勢或與被害人或第三人有短暫輕微肢體衝突之情形（
    司法院大法官會議解釋釋字第630 號解釋理由書參照）。又
    刑法準強盜罪原係欲規範竊盜行為完成後進一步之暴力手段
    ，而以之與強盜罪為相同之非難評價，除其強脅程度依上所
    論述須達被害人難以抗拒之強度外，亦非於被告已受逾越法
    律比例原則限度之逮捕行為時，而仍要求被告有容忍之義務
    ，或一經反抗掙脫，即因此須受準強盜罪刑之評價，此應非
    準強盜罪之規範意旨甚明。易言之，準強盜罪應係針對竊盜
    犯為達一定目的之強暴脅迫行為，如被害人已以優勢地位之
    武力相加，則被告除應構成其他強制或傷害等罪名外，應無
    準強盜罪之適用。
  (二)證人甲○○經檢察官及本院審理時傳訊均未到庭，惟其於警
    詢時則證述：「因為我的住宅被竊嫌侵入行竊財物，在我進
    入臥房時發現竊賊在內行竊，我就擋住房門持掃把與竊嫌扭
    打及大聲喊捉小偷，竊嫌在臥房內為了防止我持掃把打他及
    逃跑出來，他就用手肘靠上我的身體正面胸部用力將我推出
    門外，接著竊嫌就逃出屋外騎機車快速離去，我緊追在後並
    沿路大聲喊捉小偷，路人發現後也騎機車緊追在後協助追捕
    竊嫌。」、「（你說竊嫌為了逃出行竊的臥房，在房門口用
    力以手肘對你的胸部推開施以暴力，你有無受傷？有無醫院
    診斷證明？傷勢如何？）有的，我覺得胸部疼痛。有道周醫
    院診斷書。如我的診斷書。」等語（參見警卷第5 、6 頁）
    。衡之當時客觀情狀，被告乙○○當時係徒手欲逃離現場，
    而證人甲○○則持掃把一路追打被告乙○○，而縱使證人甲
    ○○所證述之上開情節為真，被告乙○○除於逃離過程中徒
    手將持掃把之證人甲○○推開以利其逃離外，並無任何主動
    之傷害行為，是被告乙○○之上開行為，應未達使證人甲○
    ○難以抗拒之程度，自難逕以刑法之準強盜罪論處。
  (三)次按告訴人之告訴，係以使被告受刑事訴追為目的，是其陳
    述是否與事實相符，仍應調查其他證據以資審認；告訴人之
    告訴，係以使被告受刑事訴追為目的，難免故予誇大，是其
    指訴是否與事實相符，仍應調查其他證據以資審認。（最高
    法院52年度台上字第1300號判例、93年度台上字第6077號判
    決意旨可資參照）。是證人即告訴人甲○○雖於警詢中證稱
    ：竊嫌以手肘靠上伊之身體正面胸部用力將伊推出，致使伊
    之胸部疼痛，並受有傷害等語。惟參酌證人甲○○所提出之
    道周醫院診斷證明書上所載之傷勢為「頭暈、左肘挫傷」，
    有卷附之前揭診斷證明書附於警卷可證，核與證人甲○○所
    證述之傷害情節（推打胸部）不相符合，此外證人甲○○亦
    無證稱其遭被告乙○○推打胸部後有任何倒地而擦挫傷之狀
    況，實難認上開傷勢確實與被告乙○○推打胸部之行為有關
    ，況證人甲○○屢經檢察官及本院傳喚亦均不到庭，尚難認
    被告有何證人甲○○所指述之傷害犯行，均附此敘明。
、論罪科刑部分
一、按刑法第321 條第1 項第3 款之攜帶兇器竊盜罪，係以行為
    人攜帶兇器竊盜為其加重條件，此所謂兇器，其種類並無限
    制，凡客觀上足對人之生命、身體、安全構成威脅，具有危
    險性之兇器均屬之，且祇須行竊時攜帶此種具有危險性之兇
    器為已足，並不以攜帶之初有行兇之意圖為必要，此有最高
    法院79年台上字第5253號判例可資參照。次按刑法第321 條
    第1 項第2 款所謂毀越門扇係指毀越住宅、店舖或其他建築
    物（包括公寓、大廈內之各住戶或店舖）之門扇而言，至住
    戶內隔間各臥房之門扇縱裝有司畢靈鎖或其他自動鎖亦屬安
    全設備而非該條款所稱之門扇（最高法院75年度台上字第87
    3 號判決可參）。木棍、一字型螺絲起子為足以殺傷人生命
    、身體之器械，均為具有危險性之兇器。是核被告乙○○就
    犯罪事實一(一)所為，係犯攜帶兇器、毀越安全設備竊盜罪；
    就犯罪事實一(二)所為，係犯攜帶兇器、毀越其他安全設備竊
    盜罪。按刑法第329 條規定之準強盜罪，應屬單純之一罪，
    非屬結合二個以上獨立可以致罪之行為而成一體之結合犯（
    最高法院90年度臺上字第7082號、92年度臺上字第50 41 號
    判決要旨參照），故本件亦不得以被告乙○○就犯罪事實一
    (二)所示前階段行為僅構成加重竊盜罪，而認與公訴人所指涉
    犯之準強盜罪具結合犯之實質上一罪關係，而就被訴準強盜
    罪部分不另為無罪之諭知；惟其社會基本事實既屬同一，爰
    依法變更起訴法條。被告所犯上開二次之竊盜犯行間，犯意
    各別，行為不同，應予分論併罰。查被告前於93年間，因竊
    盜案件，經臺灣臺中地方法院以93年度易字第505 號判決判
    處有期徒刑8 月確定，甫於94年4 月20日縮刑期滿而執行完
    畢之情，有卷附之臺灣高等法院被告前案紀錄表及刑案查註
    紀錄表各1 紙可稽，其受有期徒刑以上之刑之執行完畢，5
    年以內故意再犯本件有期徒刑以上之罪，為累犯，均應依刑
    法第47條第1 項之規定加重其刑。
二、爰審酌被告品行非佳，且正值青年，竟均不思循正當途徑獲
    取財物，且竟攜帶兇器並毀越安全設備或其他安全設備進入
    他人居住之住宅行竊，對於居家安全危害甚大，惟其所竊取
    之財物價值非高，暨審酌被告犯罪之動機、目的、品行、智
    識程度等一切情狀，核情分別量處如主文所示之刑，並定其
    應執行之刑。另扣案之一字型螺絲起子1 支，雖為被告乙○
    ○用以為犯罪事實一(二)犯行所用之物，惟係被告乙○○所竊
    得，非被告乙○○所有之物，爰不另宣告沒收。至被告乙○
    ○為犯罪事實一(一)竊盜犯行所用之木棍1 支，並非被告乙○
    ○所有，且業已丟棄，業據被告乙○○供承在卷，為免執行
    之困難，亦不另宣告沒收。
據上論斷，應依刑事訴訟法第299 條第1 項前段、第300 條，刑
法第321 條第1 項第2 款、第3 款、第47條第1 項、第51條第5
款，刑法施行法第1 條之1 第1 項、第2 項前段，判決如主文。
本案經檢察官紀雅惠到庭執行職務。
中    華    民    國    98    年    4     月    22    日
                  刑事第九庭      審判長法官  蕭文學
                                  法      官  葛永輝
                                  法      官  黃齡玉
以上正本證明與原本無異。
如不服本判決應於收受判決後10日內向本院提出上訴書狀，並
應敘述具體理由。其未敘述上訴理由者，應於上訴期間屆滿後
20日內向本院補提理由書(均須按他造當事人之人數附繕本)
「切勿逕送上級法院」。
告訴人或被害人對於判決如有不服具備理由請求檢察官上訴者，
其上訴期間之計算係以檢察官收受判決正本之日期為準。
中    華    民    國    98    年    4     月    22    日
                                      書記官  林嘉賢
附錄本案論罪科刑法條全文：
中華民國刑法第321條
（加重竊盜罪）
犯竊盜罪而有左列情形之一者，處 6 月以上、 5 年以下有期徒
刑：
一、於夜間侵入住宅或有人居住之建築物、船艦或隱匿其內而犯
之者。
二、毀越門扇、牆垣或其他安全設備而犯之者。
三、攜帶兇器而犯之者。
四、結夥三人以上而犯之者。
五、乘火災、水災或其他災害之際而犯之者。
六、在車站或埠頭而犯之者。
前項之未遂犯罰之。


司法院資訊處製作；財團法人民間司法改革基金會備份。
